臺灣高等法院刑事判決　　　　　　　 100年度上訴字第3704號
上　訴　人
即　被　告　陳明鴻
上列上訴人因違反毒品危害防制條例案件，不服臺灣臺北地方法
院100年度審訴字第129號，中華民國100年11月9日第一審判決（
起訴案號：臺灣臺北地方法院檢察署100年度毒偵字第2386號）
，提起上訴，本院判決如下：
    主  文
上訴駁回。
    理  由
一、按不服地方法院之第一審判決而上訴者，應向管轄第二審之
    高等法院為之。上訴書狀應敘述具體理由。上訴書狀未敘述
    上訴理由者，應於上訴期間屆滿後20日內補提理由書於原審
    法院，逾期未補提者，原審法院應定期間先命補正。第二審
    法院認為上訴書狀未敘述理由或上訴有第362條前段之情形
    者，應以判決駁回之，但其情形可以補正而未經原審法院命
    其補正者，審判長應定期間先命補正。刑事訴訟法第361條
    及第367條分別定有明文。所謂不服第一審判決之具體理由
    ，係指依據卷內訴訟資料，具體指摘第一審判決關於認定事
    實、適用法律及量刑等項，有違法或不當之情形而言，此為
    提起第二審上訴之法定要件。倘上訴人之上訴書狀或補提之
    上訴理由書，雖有敘述上訴理由，惟並未具體敘述第一審判
    決有上述違法、不當情形，即與未敘述具體理由無異，所為
    上訴，即不符合上訴之法定要件。
二、經查：
  (一)本件原審適用簡式審判程序，並以上訴人即被告陳明鴻於原
    審之自白、卷附臺北市政府警察局偵辦毒品案件尿液檢體委
    驗單、臺灣尖端先進生技醫藥股份有限公司濫用藥物檢驗報
    告、法務部調查局濫用藥物實驗室民國100年8月23日調科壹
    字第10023018640號鑑定書、扣押物品目錄表、現場扣案物
    品照片、扣押物品清單及扣案之海洛因11包、殘有海洛因於
    上不可完全析離之注射針筒1支等為據，認定被告確有施用
    第一級毒品海洛因及第二級毒品甲基安非他命之犯行，均為
    累犯，而分別量處有期徒刑5月、10月，應執行有期徒刑1年
    2月，並依法就相關扣案物品為沒收銷燬之諭知。從形式上
    審查，其採證認事及用法，並未違反法令或悖離經驗法則、
    論理法則，量刑亦屬允當。
  (二)被告上訴理由對於原判決採證認事、用法均無爭執，僅以：
    被告因遭逢父親病逝，心情低落，明知不可施用毒品卻為之
    ，實感悔恨，懇請法官再1次給予自新之機會，改判美沙冬
    替代療法或易服勞役，以期符合社會之利益，避免浪費國家
    之資源等語。
  (三)按刑事訴訟法第361條第2項規定「上訴書狀應敘述具體理由
    」，雖未明定「具體理由」究何所指。惟就立法過程言，該
    條文之原草案第2項為：「依前項規定提起上訴者，其上訴
    書狀應敘述理由，並引用卷內訴訟資料，具體指摘原審判決
    不當或違法之事實。其以新事實或新證據為上訴理由者，應
    具體記載足以影響判決結果之理由。」嗣經提出於立法院司
    法委員會全體委員會議討論時，與會委員咸認目前第二審並
    非如第三審係法律審，為兼顧上訴人權益，經深入研商，乃
    由委員提修正動議，修正草案第361條第2項為：「上訴書狀
    應敘述具體理由」即現行公布之內容，刪除原草案之其他文
    字；其立法理由(二)亦本此趣旨，修正為「提起第二審上訴之
    目的，在於請求第二審法院撤銷、變更原判決，自須提出具
    體理由。爰增訂第2項，明定上訴書狀應敘述具體理由。又
    因目前第二審並非如第三審係法律審，故上訴理由無須如第
    367條規定以原判決違背法令為限，乃屬當然。」綜上觀之
    固足認所謂上訴書狀應敘述具體理由者，並不以其書狀應引
    用卷內訴訟資料，具體指摘原審判決不當或違法之事實，亦
    不以於以新事實或新證據為上訴理由時，應具體記載足以影
    響判決結果之情形為必要。惟提起第二審上訴之目的，既在
    於請求第二審法院撤銷、變更原判決，故所稱具體理由，係
    指須就不服之判決為具體之指摘而言，如僅泛稱原判決認事
    用法不當或採證違法、判決不公等，均非具體理由；至於上
    訴理由之具體與否，係屬第二審法院審查範圍，不在第一審
    法院命補正之列，是上訴書狀如已敘述理由，無論其具體與
    否，即無待其補提理由書或命補正（最高法院97年度台上字
    第892號判決意旨參照）。
  (四)本件原判決於理由欄，業已詳敘認定被告犯行所依憑之證據
    及理由，被告對此亦無爭執，且查被告所犯毒品危害防制條
    例第10條第1項、第2項之施用第一級、第二級毒品罪，其法
    定刑分別為6月以上5年以下有期徒刑、3年以下有期徒刑之
    罪，並無罰金刑之規定，又觀諸被告之犯罪情狀，並無另有
    特殊之原因，客觀上足以引起一般人之同情，認為予以宣告
    法定最低度刑，猶嫌過重，而得依刑法第59條規定酌量減輕
    其刑之情形，是原審斟酌被告曾有觸犯施用毒品之犯行，雖
    經觀察、勒戒及強制戒治之執行，仍未能斷戒施用毒品惡習
    ，顯見其戒治意志不堅，缺乏勒戒動機，本應從重量刑，惟
    念其施用毒品係對己身殘害，未造成他人具體危害，並能於
    法院審理時坦承犯行，態度尚稱良好，復衡其犯罪之動機、
    目的、手段、品性、生活狀況、智識程度等一切情狀，分別
    量處有期徒刑5月、10月，應執行有期徒刑1年2月，自難認
    原審量刑及定應執行刑有何違法或失當之處。是被告上訴意
    旨謂：懇請法官再1次給予自新之機會，改判易服勞役云云
    ，顯屬無據。又被告於96年間因施用毒品案件經觀察、勒戒
    及強制戒治執行完畢釋放後，5年內即98年間，再犯施用第
    一級毒品罪，復於100年間再犯本案，依毒品危害防制條例
    第23條第2項規定應依法追訴，亦即因原據以實施之觀察、
    勒戒既已無法收其實效，爰施以刑事處遇程序而不再施以保
    安處分。況美沙冬治療法僅係政府給予濫用毒品成癮者另一
    戒癮之治療方式，其目的與入勒戒處所、戒治所之目的相同
    ，因此接受美沙冬替代療法僅係行政管制上輔助染有毒癮之
    人所為之醫療措施，依毒品危害防制條例第21條規定，限於
    「犯罪未發覺前」自動向行政院衛生署指定之醫療機構請求
    治療，而於治療中經查獲者，始可由檢察官為不起訴處分，
    另依同條例第24條亦僅規定檢察官可為附命完成戒癮治療之
    緩起訴處分，本案依前所述，既應依法追訴並經檢察官提起
    公訴，自與前揭規定不符，上訴意旨請求改判美沙冬替代療
    法云云，乃於法未合。此外，上訴意旨復未具體指摘原審判
    決關於認定事實、適用法律及量刑等事項，究竟有何違法或
    不當之具體情形。揆諸上開說明，本件上訴未敘述具體理由
    ，屬不合法律上之程式，應予駁回，並不經言詞辯論為之。
據上論斷，依刑事訴訟法第367條前段、第372條，判決如主文。
中    華    民    國   100    年    12    月    26    日
                     刑事第五庭  審判長法  官  王敏慧
                                       法  官  白光華
                                       法  官  崔玲琦
以上正本證明與原本無異。
施用第一級毒品部分，如不服本判決，應於收受送達後10日內向
本院提出上訴書狀，其未敘述上訴之理由者並得於提起上訴後10
日內向本院補提理由書（均須按他造當事人之人數附繕本）「切
勿逕送上級法院」。
施用第二級毒品部分，不得上訴。
                                       書記官  馬佳瑩
中    華    民    國   100    年    12    月    27    日